最高法院刑事判決　　　　　　　　九十六年度台上字第四九號
上　訴　人　丙○○
　　　　　　甲○○
　　　　　　乙○○
上列上訴人等因違反毒品危害防制條例案件，不服台灣高等法院
台中分院中華民國九十五年九月二十七日第二審判決（九十五年
度上重訴字第五十號，起訴案號：台灣彰化地方法院檢察署九十
五年度偵字第八八五號），提起上訴，本院判決如下：
    主  文
上訴駁回。
　　理　由
按刑事訴訟法第三百七十七條規定，上訴於第三審法院，非以判
決違背法令為理由，不得為之。是提起第三審上訴，應以原判決
違背法令為理由，係屬法定要件。如果上訴理由狀並未依據卷內
訴訟資料，具體指摘原判決不適用何種法則或如何適用不當，或
所指摘原判決違法情事，顯與法律規定得為第三審上訴理由之違
法情形，不相適合時，均應認其上訴為違背法律上之程式，予以
駁回。本件上訴人丙○○上訴意旨略稱：(一)、原判決僅憑丙○○
在警詢時及偵查中未詳細說明案發當天過程之自白，證人沃增亮
在警詢時及偵查中之供詞，作為判決之依據，但沃增亮於警詢及
偵查中之證言無證據能力，且依其所述，兩次購毒均與鄭麗娟（
業經原審判決確定）聯絡而親向其購買，其中一次係由丙○○持
往交付，並無沃增亮向丙○○購毒之事，亦無沃增亮所稱鄭麗娟
將電話交給丙○○，由丙○○跟沃增亮洽談購毒之相關對話。故
沃增亮所稱有向丙○○購買一次毒品，依卷內事證並探究沃增亮
之真意，當係指丙○○曾交付一次毒品予沃增亮，而非沃增亮曾
向丙○○購買毒品。(二)、丙○○在第一審及原審時，已明確陳述
為警查獲當時，未詳述案發過程之詳情，係因毒癮發作，痛苦難
耐，只想快點作完筆錄，所以於警詢及偵查中才未說明案發經過
，第一審及原審未就丙○○之自白詳加調查，僅以該自白及沃增
亮矛盾之供詞，逕行論斷，難謂適法。鄭麗娟在原審明確供述她
託丙○○拿一包香煙給沃增亮，並未告知香煙內有毒品，可證丙
○○所述屬實。丙○○係在不知情下幫鄭麗娟拿裝有毒品之香煙
盒給沃增亮，原審二次傳喚沃增亮均未到庭，無法得知事實真相
，即遽予審結，顯有違背法令。又縱認丙○○在不知情下幫鄭麗
娟送香煙給沃增亮有罪，亦非販毒之共同正犯，應係幫助犯云云
。上訴人甲○○上訴意旨略稱：(一)、原判決所載之電話通聯紀錄
，僅能證明證人林志隆與甲○○確有金錢往來，甲○○或有欠林
志隆金錢因無力返還，欲以毒品抵帳，但僅以等值之毒品抵帳，
絕無賺取差價。(二)、林志隆與甲○○無親戚關係，實無迴護甲○
○之必要，原判決謂林志隆之證詞係迴護之言，甲○○難以信服
，請再傳林志隆出庭作證，以利甲○○權益云云。上訴人乙○○
上訴意旨略稱：(一)、林志隆於警詢時及偵查中之證詞，無證據能
力。林志隆供稱其打電話與甲○○聯絡，再由乙○○持毒品至建
元醫院與其交易，惟林志隆與甲○○之通聯監聽譯文，並無提到
建元醫院，可證林志隆之供述矛盾，並非實在。甲○○究竟為何
而於電話中提及乙○○，乙○○實不知情。(二)、乙○○於警詢時
所聽之監聽錄音帶，與監聽譯文不符。林志隆在第一審時供稱，
當初在警詢時及偵查中所言，是警察教他說的，條件是能讓他交
保或被飭回，原審僅憑林志隆於警詢時及偵查中有矛盾之供詞，
作為有罪判決之唯一證據，而就乙○○聲請再傳喚林志隆對質則
置之不理，逕行審結，難謂於法無違。(三)、甲○○於警詢時說大
家都是找乙○○，是推卸責任。乙○○並未被查獲任何毒品，證
人說詞反覆不一，作為補強證據之監聽譯文又與證人供述相互矛
盾，實無任何直接證據可證乙○○有共同販毒犯行云云。
惟查：原判決綜合全案證據資料，本於事實審法院職權推理之作
用，認定丙○○確有與鄭麗娟共同販賣海洛因予沃增亮，及甲○
○、乙○○確有二次共同販賣安非他命予林志隆之犯行。因而撤
銷第一審之科刑判決，改判論處丙○○共同販賣第一級毒品罪刑
（累犯，處有期徒刑八年），論處甲○○、乙○○共同連續販賣
第二級毒品罪刑（甲○○處有期徒刑七年六月，乙○○累犯，處
有期徒刑七年十月），已詳細說明其採證認事之理由。所為論斷
，亦俱有卷證資料可資覆按。上訴意旨對原審之論斷，究有何違
背經驗法則或論理法則之違法情形，並未依據卷內資料，為具體
之指摘。且查：沃增亮、林志隆在偵查中之證言均經依法具結，
原判決以渠等之供證並無顯不可信之情況，而認均具證據能力，
與刑事訴訟法第一百五十九條之一第二項之規定並無不合；而上
開證人在警詢時及偵查中之陳述，雖與在第一審經交互詰問時所
為之證言不符，惟原審參酌卷內通訊監察錄音譯文之內容，認為
渠等先前之陳述，相對於審判中之供證，具有較可信之特別情況
，為發現真實，應為證明犯罪事實存否所必要，而得為證據，與
刑事訴訟法第一百五十九條之二之規定亦屬無悖。又原判決以上
開證人均在第一審到場經施以交互詰問，有關丙○○與鄭麗娟共
同販賣海洛因予沃增亮及甲○○、乙○○共同販賣安非他命予林
志隆等事實均已臻明瞭，而認無再續予傳喚沃增亮、林志隆到場
，以為無益調查之必要，按之刑事訴訟法第一百六十三條之二第
二項第三款之規定，自無應於審判期日調查之證據而未予調查之
違法；況原審審判期日，審判長於行言詞辯論前，詢以「尚有何
證據請求調查？」時，上訴人等及其辯護人亦均答稱：「沒意見
」，經記明筆錄在卷（見原審卷第二○○頁反面），則原審對此
未再為調查，尤無違法可言。丙○○、乙○○上訴意旨分別以原
審未傳喚沃增亮、林志隆到場調查云云，據以指摘原判決違法，
係以自己之說詞，對原審採證認事之適法職權行使，並已於理由
內說明之事項，漫事指摘，自非適法之第三審上訴理由。而本院
為法律審，除訴訟程序及刑事訴訟法第三百九十三條所列得依職
權調查之事項外，不得為證據之調查，甲○○聲請本院再傳林志
隆到場作證云云，顯為法所不許。再者，乙○○於警詢時所聽通
訊監察之監聽錄音內容，究竟何者與監聽譯文所載不符，並未具
體指摘；至其指稱甲○○與林志隆間通訊監察之監聽譯文中，並
無毒品交貨地點之約定云云，既不影響原審依憑其餘卷證資料所
為甲○○確與乙○○共同販賣安非他命予林志隆之認定，其就此
所為之指摘，核屬事實之爭執，依首開說明，均難認係適法之第
三審上訴理由。而原判決已說明其就案內所有證據，本於調查所
得心證，分別定其取捨，而憑以認定丙○○確有受鄭麗娟囑咐而
將海洛因送交予買主沃增亮，其與鄭麗娟有犯意聯絡及行為分擔
，為共同正犯之依據及理由（見原判決第十九頁末二行至第二一
頁第十八行、第二六頁第二五至二七行），此係事實審法院採證
認事之職權行使，難謂有違反證據法則、判決不備理由，或應於
審判期日調查之證據而未予調查之情形；又即令丙○○係以幫助
鄭麗娟販賣海洛因予沃增亮之意思，而代為送交該海洛因予沃增
亮，惟其送交買賣標的物之毒品予買主，係屬販賣海洛因構成要
件之行為，原判決論以共同正犯，自無適用法則不當之可言。茲
丙○○上訴意旨對原審之論斷，究有何違背經驗法則或論理法則
等違法情形，亦未依據卷內資料為具體之指摘，仍執陳詞，以其
係在不知情下幫鄭麗娟送香煙給沃增亮云云，據以指摘原判決違
法，係以片面主觀之意見，對原審採證認事之適法職權行使，漫
事指摘，復為單純之事實上爭執，殊非得據為合法之第三審上訴
理由。其餘上訴意旨所執各詞，原判決或已在理由中論斷綦詳，
並無上訴意旨所指之違法情形；或係以自己主觀之說詞，就原審
採證認事之職權行使或與犯罪構成要件無涉之枝節漫為單純之事
實上爭辯，依首開說明，自難認係適法之第三審上訴理由。其等
之上訴違背法律上之程式，均應予駁回。
據上論結，應依刑事訴訟法第三百九十五條前段，判決如主文。
中　　華　　民　　國　九十六　年　　一　　月　　四　　日
                      最高法院刑事第十一庭
                          審判長法官  謝　俊　雄
                                法官  陳　世　雄
                                法官  魏　新　和
                                法官  吳　信　銘
                                法官  徐　文　亮
      本件正本證明與原本無異
                                      書  記  官
中　　華　　民　　國　九十六　年　　一　　月　　十　　日
                                                  Ａ
